【裁判字號】    99,訴,176
【裁判日期】    990818
【裁判案由】    妨害性自主等
【裁判全文】
臺灣臺南地方法院刑事判決               99年度訴字第176號
公  訴  人  臺灣臺南地方法院檢察署檢察官
被      告  丙○○
選任辯護人  蔡文斌律師
            王建強律師
            陳欣怡律師
上列被告因妨害性自主案件，經檢察官提起公訴（98年度偵字第
2242號），本院判決如下：
    主  文
丙○○犯攜帶兇器強制性交罪，處有期徒刑柒年拾壹月。扣案美
工刀壹把沒收；又犯恐嚇危害安全罪，處有期徒刑月。應執行
有期徒刑捌年。扣案美工刀壹把沒收。
    事  實
一、緣丙○○與Ａ女（代號：0000-0000號，真實姓名年籍詳卷
    ，以下簡稱Ａ女）原係朋友，Ａ女並於民國97年7、8月間，
    介紹丙○○認養一隻小狗，然嗣因他事產生嫌隙，Ａ女不願
    與丙○○單獨會面。97年9月20日上午，丙○○基於強制性
    交之犯意，以ＭＳＮ向Ａ女留言佯稱欲返回臺北，請Ａ女至
    其臺南市○○○街26號4樓住處，向管理員拿取住處鑰匙後
    ，將該隻狗帶回照顧，Ａ女恐狗無人照顧，欲前住取狗，復
    不欲與丙○○見面，乃電詢與丙○○共同之友人丁○○，丙○○是否已返回臺北，丁○○告稱其於半小時前開車將丙○○載回上開住處，當時曾聽聞丙○○表示欲回臺北，惟並不
    能確定丙○○是否已北上，Ａ女認丙○○已北上遂前往丙○○住處取狗。另一方面，丙○○於當日中午由友人丁○○將
    其載返前揭住處後，即將住處鑰匙交給管理員甲○○，稱想
    睡覺，如有一位小姐將來訪，請甲○○將鑰匙交付該位小姐
    請該小姐逕行上樓等語。嗣同日中午，Ａ女抵達丙○○前揭
    住處之管理室，再度致電予丙○○，確認其是否已返回臺北
    ，丙○○謊稱正乘坐臺灣高鐵北上，Ａ女確認丙○○不在住
    處後即向甲○○取得鑰匙上樓，惟丙○○竟躲在門後，待Ａ
    女甫進門即持美工刀抵住Ａ女頸部，喝令Ａ女脫衣服，Ａ女
    不從，丙○○即以美工刀劃破Ａ女之衣服，Ａ女恐遭傷害，
    乃自行脫掉上衣、內外褲，丙○○並因Ａ女之哀求，拿浴巾
    讓Ａ女略微遮蔽身體，丙○○隨即以行動電話拍攝Ａ女之裸
    照，並持美工刀抵住Ａ女，以此強暴手段使Ａ女不敢反抗，
    而違反Ａ女意願對Ａ女強制性交得逞。嗣翌日，丙○○復基
    於恐嚇之犯意，於97年9月21日下午4時7分44秒許，將Ａ女
    裸身僅裹浴巾之相片連同內容為「東西妳也看到了，那只是
    其中OK的～網路流傳很快…想清楚點，一點時間換重生，妳
    不吃虧」之簡訊傳送予Ａ女，以此方式恐嚇Ａ女，使Ａ女心
    生畏懼，致生危害於安全。Ａ女遂於98年9月21日晚間19時
    許請丙○○至住處見面。嗣丙○○持前開美工刀至Ａ女住處
    時，在場之Ａ女友人戊○○（戊○○及Ａ女恐嚇取財、殺人
    未遂、強盜等罪嫌均經臺灣臺南地方法院檢察署檢察官另為
    不起訴處分）、男友乙○○（涉嫌傷害罪嫌部分，經臺灣臺
    南地方法院檢察署檢察官另行起訴，其餘恐嚇取財、強盜、
    殺人未遂等罪嫌則為不起訴處分）因要求丙○○交出行動電
    話以刪除Ａ女裸照一事與丙○○發生衝突，雙方均報警究辦
    ，Ａ女並將自丙○○處取得用以對之性侵之美工刀一把交付
    員警扣案而查悉上情。
二、案經Ａ女訴由台南縣警察局麻豆分局報請臺灣臺南地方法院
    檢察署檢察官偵查起訴。
    理  由
壹、程序部分：
  一、關於起訴法條及範圍之說明：
      起訴書犯罪事實欄記載被告丙○○先持美工刀劃破Ａ女之
      衣服後，拿浴巾讓Ａ女略微遮蔽身體，隨即以行動電話拍
      攝Ａ女之裸照部分之犯罪事實，惟此部分被告究係另行成
      立刑法第304條之強制罪或認被告對Ａ女為強制性交行為
      之手段，起訴書並未載明，嗣經公訴檢察官於本院審理中
      敘明本件此部分係另行起訴被告犯刑法第304條之強制罪
      ，與原起訴之刑法第222條第1項之加重強制性交罪名應分
      論併罰，附此敘明。
  二、關於證據能力之說明：
      按被告以外之人於審判外之陳述，雖不符刑事訴訟法第15
      9條之1至第159條之4之規定，而經當事人於審判程序同意
      作為證據，法院審酌該言詞陳述或書面陳述作成時之情況
      ，認為適當者，亦得為證據，為刑事訴訟法第159條之5第
      1項所明文。本件卷附供述及非供述證據，被告丙○○及
      其選任辯護人於本案準備程序中，表示同意作為證據（見
      本院卷第27頁正面），本院審酌各該證據作成之情況，認
      為適當，復經本院於審判期日就上開證據依法進行調查、
      辯論，依刑事訴訟法第159條之5規定，自有證據能力。
貳、實體部分－得心證之理由：
  一、訊據被告丙○○坦認前述恐嚇犯行，且對於：(一)於97年9
      月20日上午以ＭＳＮ留言予Ａ女，告知將要返回臺北，請
      Ａ女至臺南市○○○街26號4樓住處將小狗帶回，嗣由友
      人丁○○載返住處後，將鑰匙交給管理員甲○○，對之表
      示：「等一下有一位小姐要找我，請直接把鑰匙交給她，
      我要睡覺不想爬起來開門。」等語；(二)Ａ女抵達被告住處
      管理室後，曾致電被告詢問其是否已北上，被告答稱將北
      上，Ａ女則向管理員甲○○拿鑰匙上樓；(三)被告與Ａ女在
      被告住處發生性行為，被告有將其性器官插入Ａ女之性器
      官，並拍攝Ａ女未著衣，僅裹浴巾遮住私密部位之裸照3
      張；(四)97年9月21日與Ａ女、乙○○、戊○○等人為刪除
      Ａ女裸照一事而發生糾紛等事實，供承不諱，惟矢口否認
      違反Ａ女意願而與之性交，辯稱：伊與Ａ女為男女朋友，
      97年9月20日當天，伊與Ａ女是兩情相悅為性行為，為Ａ
      女拍照片是應Ａ女所要求，且未露三點；扣案美工刀非伊
      所有，伊亦未持之犯案。又Ａ女當日在伊家中曾與他人通
      電話，期間管理員甲○○曾上樓請伊將Ａ女之車輛移走，
      期間，Ａ女竟未求救，顯見伊並未違反Ａ女意願與之發生
      性行為云云。辯護意旨另以：被告無法挽回Ａ女的心，且
      遭Ａ女男友乙○○毆打及經Ａ女捏造事實提出本件告訴，
      對Ａ女感覺複雜無比，而對被告實施測謊當日，Ａ女又出
      現，故當時被告情緒波動本屬正常，應無從以測謊結果據
      為不利被告之認定基礎云云。
  二、經查，被告丙○○於97年9月21日下午4時7分44秒許，傳
      送Ａ女裸身僅裹浴巾之相片及「東西妳也看到了，那只是
      其中OK的～網路流傳很快…想清楚點，一點時間換重生，
      妳不吃虧」等字樣之簡訊予Ａ女之恐嚇犯行，已據被告坦
      認不諱，核與證人Ａ女證述相符，並有簡訊相片在卷可稽
      （警卷第24頁、偵查卷第59頁），足認被告自白與事實相
      符，其恐嚇Ａ女之犯行堪以認定。
  三、次查，被告丙○○於97年9月20日上午，以ＭＳＮ對Ａ女
      留言稱欲返回臺北，請Ａ女至臺南市○○○街26號4樓住
      處，向管理員拿取鑰匙後，將該隻狗帶回照顧，被告經友
      人丁○○載返住處後，將鑰匙交給管理員甲○○，對之表
      示：「等一下有一位小姐要找我，請直接把鑰匙交給她，
      我要睡覺不想爬起來開門。」等語。嗣Ａ女至被告住處向
      管理員甲○○拿取鑰匙進屋。Ａ女進屋後與被告發生性行
      為，被告並為Ａ女拍攝未著衣，僅以浴巾遮住私密部位之
      裸照3張。嗣次日被告在Ａ女住處與Ａ女、乙○○、戊○○等人為刪除Ａ女裸照之事而發生糾紛等事實，亦據被告
      供承在卷，核與證人Ａ女、甲○○、丁○○、乙○○、戊○○等人證述相符，可以認定。
  四、被告丙○○雖辯稱其與Ａ女為男女朋友，當日係在情投意
      合下，雙方合意發生性行為，且扣案美工刀非其所有，未
      曾持該美工刀強暴逼迫Ａ女讓其拍裸照云云，然查：
    （一）Ａ女就其接獲被告ＭＳＮ留言後，如何先後致電向其
          與被告共同之友人丁○○及被告確認被告是否果已返
          回臺北，及其自管理員甲○○處取得鑰匙進屋後，如
          何遭被告自門後持扣案美工刀抵住脖子、劃破衣服，
          並強拍裸照，之後予以性侵得逞等情節，迭於警詢、
          偵訊及本院審理時，陳述一致，亦無何矛盾或不合理
          之處（警卷第11頁正面、偵查卷第23至30頁、本院卷
          第68頁背面至69頁背面）。
    （二）被告丙○○辯稱其與Ａ女在案發時為男女朋友一節，
          要難採信：
        1.Ａ女否認與被告為男女朋友關係，而證人丁○○、林
          漢強、戊○○均證稱被告與Ａ女並非男女朋友（本院
          卷第83頁正面、84頁背面、第120頁正面），證人高
          龍賢並於偵訊時結證稱：伊曾在本件案發前與Ａ女在
          ＭＳＮ線上聊天，Ａ女表示被告欺騙她許多事，故不
          再理被告，不接電話，也不跟被告出門等語（偵查卷
          第94、95頁）；而依卷附Ａ女97年9月20日通聯譯文
          顯示，被告於當日凌晨撥打數通電話予Ａ女，Ａ女均
          未接聽（偵查卷第65頁背面），核與證人丁○○所述
          Ａ女不想接聽被告電話之情吻合。又被告自承其與高
          龍賢並無何仇怨，在臺南居住時，常向證人丁○○借
          車使用，其南下時都會包食物予丁○○食用等語（偵
          查卷第96頁、本院卷第152頁背面），由此可見被告
          與證人丁○○交情良好，證人丁○○應無涉詞誣陷被
          告之理，其證詞應堪採信。
        2.檢察官偵訊時請被告提出其與Ａ女交往期間之親密相
          片以證明其與Ａ女確為男女朋友關係，被告原表示「
          暫時無法提供」，復表示因Ａ女有家室，故其與Ａ女
          無法公開等語（偵查卷第109、110頁），然據被告所
          稱，其自97年5月份Ａ女離婚後開始與之交往，則當
          時Ａ女已無家室，豈有戀情無法公開之理！嗣經檢察
          官質以為何與Ａ女交往數月均無照片，被告復表示其
          與Ａ女不若20歲小孩一樣拍攝照片等語（偵查卷第11
          0頁），若如被告所述，97年9月20日當日拍攝Ａ女裸
          照係應Ａ女要求，則被告或Ａ女並非排斥照相之人，
          豈有於交往數月期間均未曾合照之理！
        3.雖被告提出乙○○於97年6月22至29日及Ａ女於97年6
          月17日至9月6日發送予其之簡訊各數通（分見本院卷
          第33頁正面、第34頁正面），欲證明其與Ａ女確係男
          女朋友，然觀之乙○○所發出之簡訊內容，多是林漢
          強敘述應如何對待Ａ女使其開心等語，其中雖有「你
          們一定能過的很好」、「你們…一定會快樂的」、「
          祝福你們」等字樣，然依該等文句或可解讀為乙○○
          有祝福被告與Ａ女之意，但非可當然據此推認被告與
          Ａ女即為男女朋友關係。況據證人乙○○於本院結證
          所述，其發送該等簡訊係因Ａ女與被告當時會以電話
          或ＭＳＮ聯絡，引發其胡思亂想（本院卷第89頁），
          此一說詞，亦屬合理。而Ａ女發出之簡訊內容，僅能
          據認Ａ女與被告為交情甚好之友人，然非可當然憑此
          認定被告與Ａ女為男女朋友關係。況縱使被告與Ａ女
          於本件案發前確曾交往，亦非可認Ａ女於97年9月20
          日間與被告仍為男女朋友關係，或其與當日係出於自
          願與被告發生性行為，先予敘明。
    （三）由下列事證，益可認Ａ女與被告並非男女朋友，且被
          告係以取狗為由，對Ａ女誑稱已搭車北上為手段，誘
          使Ａ女前往住處：
        1.97年9月20日上午，丁○○載被告返回前揭住處前，
          被告曾對丁○○表示不久即返回臺北，而丁○○載被
          告返回住處後，即接獲Ａ女電話，詢問被告人在何處
          一情，已據證人丁○○於偵、審時結證明確（偵查卷
          第95頁、本院卷第119、120頁），核與Ａ女於偵、審
          時證述其於前往被告住處前，即致電予丁○○確認被
          告所在一情相符（偵查卷第24頁、本院卷第68頁正面
          ）。
        2.又Ａ女證稱其於抵達被告住處管理室後，曾撥打被告
          手機確認被告是否已經北上，被告對於Ａ女在管理室
          有撥打其手機一節亦不爭執（警卷第6頁；偵查卷第1
          10頁），若Ａ女與被告當時確係男女朋友關係，在被
          告已交付鑰匙予管理員之情形下，Ａ女可直接持鑰匙
          上樓即可，何需撥打電話予被告！又檢察官於偵訊時
          訊問被告為何Ａ女到被告住處還需打電話予被告時，
          被告表示因該處為大樓公寓，Ａ女要上樓仍需經過被
          告同意，故當日Ａ女撥通手機後有讓管理員聽電話，
          經其向管理員表示同意後，管理員才讓Ａ女上樓等語
          （見偵查卷第110、111頁），然證人甲○○證述其於
          Ａ女表示要找被告時，即將鑰匙交付Ａ女，可見管理
          員於Ａ女上樓時應不需再次確認被告是否同意，被告
          前開所辯與證人甲○○所述不符，是Ａ女證稱其係為
          確認被告是否已上臺北而致電被告確認其所在等語，
          應堪採信。
        3.綜此，Ａ女至被告住處前，先以電話確認被告已不在
          住處，其不願與被告碰面之意向，十分明確，而被告
          刻意營造業已北上，不在屋內之假象，以誘使Ａ女至
          其住處，被告欲乘機強制性交之意圖，昭然若揭。倘
          被告與Ａ女為男女情侶關係，焉有如此反常情境，足
          見被告前開所辯不足採信。
    （四）又證人丁○○於偵訊時證稱：Ａ女於97年9月20日上
          午來電詢問被告行蹤後，約隔2、3小時，復來電說遭
          被告持美工刀劃破衣服並性侵等語（偵查卷第95、9
          6頁）；嗣於本院審理時仍為相同證述，並稱：Ａ女
          打電話時說她剛從被告家中出來，說她被拍裸照等語
          （本院卷第123頁正面），核與卷附通聯譯文顯示Ａ
          女於97年9月20日下午3時44分34秒許，撥打手機與高
          龍賢之手機通話之紀錄吻合（偵查卷第66頁背面）。
          若被告所辯，其與Ａ女為男女朋友，當日係在情投意
          合情形下為性行為及拍私密相片等節為真，則Ａ女豈
          有於離開被告住處旋即撥打電話告訴丁○○其遭性侵
          之可能。
    （五）Ａ女證稱其自中午進入被告丙○○住處後即遭被告限
          制其接聽電話之情，核與卷附Ａ女門號0000000000號
          手機通聯紀錄顯示Ａ女手機接聽狀況相符：
          依卷附Ａ女門號0000000000號手機通聯紀錄顯示，Ａ
          女於97年9月20日上午11時27分許撥打證人丁○○門
          號0000000000號手機，於同日上午11時35分許撥打被
          告門號0000000000手機後，迄同日下午3時39分許，
          長達約4小時之時間，Ａ女除曾於中午12時8分至14分
          許，與門號0000000000號手機通話外，其餘來電Ａ女
          均未接聽（偵查卷第65、66頁），此與Ａ女證稱：伊
          進入被告住處後，即遭被告持美工刀抵住，期間其手
          機一直響，被告不讓伊聽，伊要求被告讓其接聽，被
          告才讓伊接聽，但要求不得亂說話等語相符（本院卷
          第76頁）。因此，被告辯稱Ａ女於該期間可自由使用
          手機，而Ａ女竟不求救，顯有可疑云云，顯與事實不
          符，要難採信。
    （六）扣案美工刀盒為被告所有，而Ａ女指認被告持以強制
          其性交之扣案美工刀與該美工刀盒大小相符，可認Ａ
          女證述與事實相符：
        1.證人丁○○於偵訊時即結證稱：被告在本件案發前曾
          向伊借車，伊看到美工刀之包裝盒及膠帶後曾詢問被
          告該等物品是否為其所有，被告答稱是其所有忘記帶
          走等語（偵查卷第96頁）；嗣於本院審理時結證稱：
          伊於偵訊時曾回答檢察官說被告曾告知美工刀盒等物
          為其所有，當時記憶較為清楚等語（本院卷第123頁
          ）。是被告曾對證人丁○○承認扣案美工刀之盒子為
          其所有一情可以認定。
        2.觀之扣案美工刀之大小與美工刀盒相符（見本院卷附
          相袒，本院卷第157頁），而依證人丁○○於本院審
          理時所稱：Ａ女來電詢問被告是否返回臺北時，伊即
          告知車上有美工刀之事，當時未曾對Ａ女描述該美工
          刀盒之大小等語（本院卷121至124頁），若此，Ａ女
          在不知遺留在證人丁○○車上美工刀盒子之大小的情
          況下，提出遭被告持以性侵之美工刀竟與遺留在高龍
          賢車上之美工刀盒大小相符，益可證被告陳述係遭被
          告持扣案美工刀性侵一節，應非子虛。
    （七）又Ａ女在被告住處時，管理員甲○○曾前來要求被告
          移車，而Ａ女當時雖未求救。然依一般常情，女子於
          遭遇性侵之時，未必皆會有呼救之反應，此或因恐懼
          而不敢呼救，或因反應不及而未能呼救，或因客觀狀
          況或心理因素而不為呼救等等，均有可能，當非可以
          Ａ女當時並未呼救，即遽認Ａ女必係出於自願與被告
          發生性行為。況依被告、Ａ女及甲○○所述，當時證
          人甲○○僅係要求被告移車，並未多作停留，則Ａ女
          未及反應呼救，亦屬合理。且被告與Ａ女就其二人發
          生性行為究否出於Ａ女自願一節，所述雖有不一致，
          然渠等就二人係在Ａ女進入被告住處後未幾即發生性
          行為之陳述同一；而由Ａ女陳述其在被告住處管理室
          撥打被告手機，被告告稱人在臺北後，其即進入被告
          住處，及其後被告不讓她接聽手機等情，參酌上開Ａ
          女手機通聯紀錄可知，Ａ女約於97年9月20日上午11
          時35分許進入被告住處（Ａ女），迄同日下午3時39
          分許離開，依此推認被告應係在中午時分對Ａ女性侵
          ，再依證人甲○○所述，其係於該日下午3時許前往
          被告住處要求被告移車，則當時Ａ女早已遭被告性侵
          ，其呼救已無實益。是Ａ女未曾呼救一節，仍無從據
          為有利被告認定之依據。Ａ女於本院雖表示甲○○上
          樓求被告移車當時，被告尚未對其性侵，惟其當時已
          未著衣，且其認為被告應該不會有進一步行動，故未
          為求救，然其此部分之陳述與其先前就和被告為性行
          為發生時間點之陳述、被告之供述，及前開通聯譯文
          顯示之情形，並不相符，顯無足取。
    （八）綜合被告供承與Ａ女發生性行為，為Ａ女拍攝裸照；
          Ａ女前後一致之供述；證人丁○○、乙○○、戊○○
          、甲○○等人之證詞，相互勾稽，被告以其要北上無
          法照顧小狗為由，騙使Ａ女至其住處後以持扣案美工
          刀令Ａ女讓其拍裸照之強暴手段，違反Ａ女意願而強
          制其與之性交之事證已臻明確，被告所辯係卸責之詞
          ，不足採信，應依法論科。
、論罪科刑：
  一、按刑法第222條第1項第8款之攜帶兇器強制性交罪，係以
      行為人攜帶兇器強制性交為其加重條件，此所謂兇器，其
      種類並無限制，凡客觀上足對人之生命、身體、安全構成
      威脅，具有危險性之兇器均屬之。查本件被告丙○○持以
      犯案之扣案美工刀1把，乃市售之一般中型美工刀（見卷
      附相片，警卷第20頁），且被告既可持之劃破Ａ女所穿著
      之衣服，則該把美工刀當足以傷害人之身體及危害人之生
      命，客觀上顯具危險性，應認係兇器。是核被告所為，係
      犯刑法第222條第1項第8款之攜帶兇器強制性交罪及刑法
      第305條第1項之恐嚇罪。又依被告之犯案手法，係持扣案
      美工刀抵住Ａ女後，持刀劃破Ａ女所穿著之衣服，並為其
      拍攝裸照，以此強暴方式，使Ａ女不敢抗拒而對Ａ女性侵
      得逞，則被告為Ａ女拍攝裸照乃其為遂行對Ａ女性交之強
      暴手段，不另論罪，公訴意旨認此部分被告另行成立刑法
      第304條之強制罪名，尚有未洽。又被告所犯上開2罪，犯
      意各別，行為互殊，應予分論併罰。
  二、爰審酌被告與Ａ女原為朋友關係並無任何關係，為遂行其
      個人私慾，竟利用Ａ女喜愛小狗之機會，以其欲返回臺北
      為由，誘使Ａ女至其住處後施加暴力，違反Ａ女意願而強
      制性交得逞，嗣竟發送簡訊恐嚇Ａ女，嚴重危害社會治安
      、淳樸善良之民風，其行為戕害被害人Ａ女身心非輕，惡
      性深重，及被告犯後一再狡詞以辯，否認犯行，雖迄今未
      與Ａ女達成和解彌補其損害等一切情狀，量處如主文所示
      之刑，並定應執行刑。
肆、沒收：
    依據證人丁○○與Ａ女之陳述，可認扣案美工刀一把為被告
    所有供本件犯罪使用之物，已如前述，是該把美工刀應依刑
    法第38條第1項第2款沒收。
據上論斷，應依刑事訴訟法第299條第1項前段，刑法第222條第1
項第8款、第305條、第51條第5款、第38條第1項第2款，刑法施
行法第1條之1，判決如主文。
本案經檢察官吳坤城到庭執行職務。
中    華    民    國    99    年    8     月    18    日
                  刑事第十二庭  審判長法  官  卓穎毓
                                      法  官  周宛瑩
                                      法  官  莊玉熙
以上正本證明與原本無異。
如不服本判決應於收受本判決後10日內向本院提出上訴書狀，並
應敘述具體理由。其未敘述上訴理由者，應於上訴期間屆滿後20
日內向本院補提理由書狀（均須按他造當事人之人數附繕本）「
切勿逕送上級法院」。
                                      書記官  余富誠
中    華    民    國    99    年    8     月    19    日
附錄本案論罪科刑法條全文：
刑法第221條
對於男女以強暴、脅迫、恐嚇、催眠術或其他違反其意願之方法
而為性交者，處三年以上十年以下有期徒刑。
前項之未遂犯罰之。
刑法第222條
犯前條之罪而有左列情形之一者，處無期徒刑或七年以上有期徒
刑：
八、攜帶兇器犯之者。
刑法第305條
以加害生命、身體、自由、名譽、財產之事，恐嚇他人致生危害
於安全者，處二年以下有期徒刑、拘役或三百元以下罰金。

司法院資訊處製作；財團法人民間司法改革基金會備份。
